臺灣高等法院民事判決
108年度家上字第200號
上  訴  人  甲〇〇  
被 上訴 人  乙〇〇  
訴訟代理人  丙〇〇  

上列當事人間請求離婚事件，上訴人對於中華民國107年12月27
日臺灣臺北地方法院107年度婚字第167號第一審判決提起上訴，
本院於110年1月12日言詞辯論終結，判決如下：
    主  文
上訴駁回。
第二審訴訟費用由上訴人負擔。
    事實及理由
一、本件上訴人未於言詞辯論期日到場，核無民事訴訟法第386
    條所列各款情形，爰依被上訴人之聲請，由其一造辯論而為
    判決，合先敘明。
二、被上訴人主張：兩造於民國96年6月6日結婚，上訴人婚後曾
    來臺與伊共同居住生活，惟於101年9月15日起兩造因意見不
    合而分別居住在同棟建物之0、0樓房屋，且上訴人於103年
    、104年間返回大陸7個月以上，嗣於105年間出境返回大陸
    後，未再返回臺灣，兩造間長期未聯繫及同住，上訴人顯有
    惡意遺棄，且已有難以維持婚姻之重大事由，爰依民法第10
    52條第1項第5款、第2項規定，擇一求為判決准兩造離婚等
    語。
三、上訴人則以：被上訴人於101年9月15日自行搬到0樓居住，
    之後兩造便分開居住，惟兩造仍有往來，伊係遭被上訴人趕
    走，且被上訴人不給伊生活費，要求伊就支出須記帳，嗣因
    被上訴人在大陸出租予他人之房屋淹水，要求伊回大陸看房
    子並居住在該屋，於106年間被上訴人還有至大陸與伊同住1
    個月。伊不同意離婚等語，資為抗辯。
四、原審判決准兩造離婚，上訴人不服，提起上訴，並聲明：㈠
    原判決廢棄。㈡被上訴人於第一審之訴駁回。被上訴人答辯
    聲明：上訴駁回。
五、經查，上訴人原為大陸地區人民於96年6月6日與被上訴人結
    婚，於同年11月9日為結婚登記，於103年8月19日取得我國
    身分證，有兩造戶籍資料查詢結果可稽(見原審卷第13、17
    頁、本院卷第49頁)。
六、被上訴人主張兩造間有民法第1052條第2項規定難以維持婚
    姻之重大事由等語，為上訴人否認，並以前揭情詞置辯。經
    查：
　㈠按有民法第1052條第1項以外之重大事由，難以維持婚姻者，
    夫妻之一方得請求離婚，但其事由應由夫妻之一方負責者，
    僅他方得請求離婚，為同條第2項所明定。本條項為離婚事
    由之概括規定，目的在使夫妻請求裁判離婚之事由較富彈性
    ，是夫妻間發生足使婚姻難以維持之重大事由者，雖不符合
    該條第1項所列各款情形，亦無不准依該法條第2項訴請離婚
    之理。所謂「難以維持婚姻者」，係以婚姻是否已生破綻而
    無回復之希望為判斷標準，而婚姻是否已生破綻無回復之希
    望，則應依客觀之標準，即難以維持婚姻之事實，是否已達
    於倘處於同一境況，任何人均將喪失維持婚姻之意願而定。
    婚姻如有難以維持之重大事由，於夫妻雙方就該事由均須負
    責時，應比較衡量雙方之有責程度，僅責任較輕之一方得向
    責任較重之他方請求離婚，如雙方之有責程度相同，則雙方
    均得請求離婚，始符上揭規定之立法本旨。
  ㈡被上訴人主張於兩造婚後，上訴人曾來臺與其共同生活，惟
    自101年9月15日起，兩造因細故分別住在同棟建物0、0樓，
    上訴人於103年8月19日在臺初設戶籍登記取得身分證後，旋
    於同年10月20日出境返回大陸，雖於同年11月1日入境，惟
    於104年1月20日出境，在大陸地區停留近10月後於104年11
    月17日入境，又未及4月再於105年3月13日出境至大陸地區
    ，迄本件原審107年11月29日言詞辯論期日前2日(即107年11
    月27日)始回臺1次等情，有兩造戶籍資料查詢結果、內政部
    移民署107年6月5日函附上訴人入出國日期紀錄及定居申請
    書、臺北市〇〇區戶政事務所107年6月4日函附兩造結婚登記
    相關資料可稽(見原審卷第13、17頁、第19至25頁、第57至7
    5頁、本院卷第49至51頁)，且為兩造所不爭執(見原審卷第1
    38至139頁)，堪信為真實。又上訴人於原審107年11月29日
    庭訊結束後，旋於同年12月4日出境返回大陸地區，迄今未
    再入境等情，亦有上訴人入出境資料可稽(見本院卷第51頁)
    。堪認被上訴人主張兩造婚後長期未共同居住，且無共同生
    活意願等情，應為可取。上訴人雖辯稱：兩造分別居住同棟
    0、0樓房屋，但仍有往來，其係遭被上訴人趕走，且被上訴
    人不給其生活費，要求其支出須記帳，後來被上訴人在大陸
    地區之房屋淹水，要求其回大陸看房子並居住在該屋，被上
    訴人亦曾去大陸與其同住1個月云云，惟均為被上訴人所否
    認，上訴人就上開抗辯各節並不能舉證以實其說，已難認可
    取，而由其於原審自陳在大陸地區尚有工作(見原審卷第138
    至140頁之11月29日言詞辯論筆錄），可見其生活重心確已
    在大陸地區。兩造既有長期間未共同居住，分住臺灣及大陸
    地區，且在臺灣居住期間又時因生活作息時間、上訴人堅持
    外出工作、金錢使用等事項屢有爭執，並曾因此草擬離婚協
    議書之舉(見原審卷第138至142頁之言詞辯論筆錄及第145至
    147頁離婚協議書)，堪認兩造之個性、價值觀及生活習慣等
    均有所相異，而被上訴人提起本件離婚訴訟後，兩造全未聯
    繫，迄原審訴訟後始由被上訴人至大陸地區與上訴人商量兩
    造離婚乙事1次(見本院卷第106頁被上訴人之陳述)，益見兩
    造無積極維繫婚姻之意願。則由兩造長期分居，互不聯繫，
    未彼此關心，對婚姻及期待明顯不同，彼此相處無法溝通，
    亦不能相互體諒，被上訴人訴請離婚之態度堅決，上訴人雖
    不同意離婚，卻僅著眼於被上訴人應給予其在臺保障為前提
    (見原審卷第140頁)等情狀，堪認兩造婚姻確已生破綻，其
    婚姻關係誠摰互信、互愛、互諒之基礎顯已無存，達於倘處
    於同一境況，任何人均將喪失維持婚姻意欲之程度，該破綻
    已顯無回復之望，而有難以維持婚姻之重大事由存在，且該
    重大事由兩造均須負責，雙方有責程度均屬相當。從而，被
    上訴人依民法第1052條第2項規定，請求准其與上訴人離婚
    ，洵屬有據，應予准許。至被上訴人另依民法第1052條第1
    項第5款規定，請求准予離婚部分，則因被上訴人已受前開
    有利之判斷，其此部分請求即無再為論斷之必要。
七、綜上所述，被上訴人依民法第1052條第2項規定，請求准其
    與上訴人離婚，為有理由，應予准許。從而原審為上訴人敗
    訴之判決，並無不合。上訴論旨指摘原判決不當，求予廢棄
    改判，為無理由。
八、本件事證已臻明確，兩造其餘之攻擊或防禦方法及所用之證
    據，經本院斟酌後，認為均不足以影響本判決之結果，爰不
    逐一論列，附此敘明。
九、據上論結，本件上訴為無理由，依家事事件法第51條、民事
    訴訟法第449條第1項、第78條、第463條、第385條第1項前
    段，判決如主文。
中　　華　　民　　國　　110 　年　　2 　　月　　2 　　日
                  家事法庭
                      審判長法  官  謝碧莉
                            法  官  林晏如
                            法  官  陳月雯
正本係照原本作成。
如不服本判決，應於收受送達後20日內向本院提出上訴書狀，其
未表明上訴理由者，應於提出上訴後20日內向本院補提理由書狀
（均須按他造當事人之人數附繕本）上訴時應提出委任律師或具
有律師資格之人之委任狀；委任有律師資格者，另應附具律師資
格證書及釋明委任人與受任人有民事訴訟法第466 條之1第1項但
書或第2項所定關係之釋明文書影本。如委任律師提起上訴者，
應一併繳納上訴審裁判費。
中　　華　　民　　國　　110 　年　　2 　　月　　3 　　日

  　　　　　　　　　　　　　書記官  侯雅文